臺灣彰化地方法院刑事判決　　　　　　　　　　　　　九十年度易字第一四六九號
　　公　訴　人　臺灣彰化地方法院檢察署檢察官
　　被　　　告　乙○○
　　選任辯護人　黃燕光律師
右列被告因違反毒品危害防制條例案件，經檢察官提起公訴（九十年度毒偵字第三一
六八號），本院判決如左：
        主  文
乙○○無罪。
        理  由
一、公訴意旨略以：被告乙○○持有第一級毒品海洛因一包（淨重二．五四公克），
    並藏放於彰化縣大村鄉○○村○○路六十四號住處房間，為警於民國九十年七月
    二十三日下午四時許，持搜索票搜獲其所持有之前開海洛因一小包、空袋一只、
    鏟子一支等物，因認被告涉犯毒品危害防制條例第十一條第一項之持有第一級毒
    品罪。
二、按犯罪事實應依證據認定之，無證據不得推定其犯罪事實，刑事訴訟法第一百五
    十四條定有明文。公訴人認被告涉有上開犯行，無非係以扣案之白色粉末一包（
    淨重二點五四公克）經送鑑定，確屬毒品海洛因，有法務部調查局鑑定通知書附
    卷可憑，又被告為警查獲後採集之尿液，經送彰化縣衛生局檢驗之結果，並未驗
    出毒品反應，有該局出具之煙毒尿液檢驗報告書一紙在卷可稽為其論據。訊據被
    告乙○○固坦認於右揭時、地，為警查獲上開毒品海洛因一包等情不諱，然辯稱
    ：前開扣案之海洛因一包、空袋一只、鏟子一支等物，係為警查獲前一、二天，
    伊發現其兒子甲○○（因施用毒品案件，於九十年八月六日經送執行觀察、勒戒
    ）身上有上開物品，伊為了不讓甲○○施用海洛因，乃拿走前開海洛因一包、空
    袋一只、鏟子一支等物，原本想將毒品海洛因丟棄，但甲○○稱上開海洛因一包
    係其與友人共同合買，伊怕將海洛因丟棄會遭甲○○之友人報復，乃叫甲○○找
    其友人前來拿取，而暫時保管該包海洛因，無持有之故意，亦未施用上開海洛因
    云云。
三、本院查：（一）扣案之白色粉末一包，經送法務部調查局檢驗之結果，認含第一
    級第六項毒品海洛因成分，淨重二點五四公克，包裝重一點一八公克等情，有法
    務部調查局鑑定通知書一份在卷可考。（二）而被告為警查獲後採集之尿液，經
    送彰化縣衛生局檢驗之結果，雖無海洛因代謝物嗎啡之陽性反應，有彰化縣衛生
    局煙毒尿液檢驗成績書一紙在卷可稽，然前開被告之尿液經本院送由法務部調查
    局，以較為精確之氣相層析質譜儀分析法確認複驗之結果，則有嗎啡之陽性反應
    ，衡以在良好的操作條件下，以氣相層析質譜儀作藥物及其代謝物之定性及定量
    分析，幾乎不會有偽陽性反應之產生【行政院國軍退除役官兵輔導委員會臺北榮
    民總醫院八十三年四月七日（８３）北總內字第三０五八號函參照】，是被告辯
    稱伊無施用海洛因之行為，尚難採信。（三）又被告於本院供承為警查獲前五日
   （即一百二十小時）內，除扣案之海洛因一包以外，並未曾持有其他之毒品海洛
    因等語。而初次吸食或施打煙毒及麻醉藥品者，經人體代謝作用於八小時之內，
    即有約百分之八十之量排出，二十四小時之後，續有約剩餘量之百分之九十再排
    出，七十二小時之後仍有殘餘微量排出，吸食或施打者個人體質不同，其排出時
    間亦會有所差異，尤其成癮者（抗藥性強）其於吸食後一二０小時內所採之尿液
    ，配合較具公信力之儀器（如氣相質譜儀）仍可能被強制檢測出【憲兵司令部八
    十年三月二十五日（八０）鑑驗字第九九九號函參佐】。是以被告坦認伊於為警
    查獲前五日內，除曾持有扣案之海洛因一包外，並未持有其他毒品海洛因，而被
    告為警查獲之尿液經送法務部調查局複驗之結果，確有嗎啡之陽性反應，堪認被
    告於為警查獲採尿前五日（即一百二十小時）內，有以扣案之海洛因一包供以施
    用之情事。（四）按施用第一級毒品海洛因罪與持有第一級毒品海洛因罪，分別
    規定於毒品危害防制條例第十條第一項及第十一條第一項，其為不同之犯罪型態
    ，另施用毒品前固須先有持有毒品之行為，惟其持有乃以施用為目的，其主觀犯
    意及行為態樣顯與單純持有之犯意及行為態樣不同（最高法院九十年度台非字第
    一七四號判決意旨參照），本件被告有以扣案之海洛因一包供以施用一情，已詳
    述如前，被告顯係以施用為目的而持有扣案之海洛因一包，核與單純持有毒品海
    洛因之行為，尚屬有間，其為施用而持有毒品海洛因之行為，應為施用毒品海洛
    因之高度行為所吸收而不另論罪。公訴人認被告涉犯毒品危害防制條例第十一條
    第一項之單純持有第一級毒品罪，容有未洽，且因施用毒品海洛因及持有毒品海
    洛因之行為，二者非屬同一事實，本院自亦不能變更法條而就被告涉犯之施用海
    洛因犯行加以審理裁判。此外，復查無其他積極確切之證據，足資證明被告有何
    公訴人起訴之單純持有第一級毒品海洛因之犯行，不能證明被告犯罪，揆諸前揭
    說明，自應諭知被告無罪之判決。
六、又被告所犯施用第一級毒品海洛因犯行，應由臺灣彰化地方法院檢察署檢察官另
    行偵查處理，併此敘明。
據上論斷，應依刑事訴訟法第三百零一條第一項，判決如主文。
本案經檢察官陳燕瑩到庭執行職務。
中      華      民      國    九十一    年      四      月    二十四    日
                                臺灣彰化地方法院刑事第三庭
                                    法      官  李  雅  俐
右正本證明與原本無異。
如不服本判決，應於判決送達後十日內，向本院提出上訴狀（應附繕本），上訴於臺
灣高等法院臺中分院。
                                    法院書記官  莊  何  江
中      華      民      國    九十一    年      四      月    二十六    日
